【裁判字號】    99,消債更,197
【裁判日期】    990709
【裁判案由】    聲請更生程序
【裁判全文】
臺灣高雄地方法院民事裁定           99年度消債更字第197號
聲  請  人  甲○○
上列當事人因消費者債務清理條例事件聲請更生，本院裁定如下
：
    主  文
債務人甲○○自中華民國九十九年七月九日下午四時起開始更生
程序。
命司法事務官進行本件更生程序。
    理  由
一、按債務人不能清償債務或有不能清償之虞者，得依本條例所
    定更生或清算程序，清理其債務；債務人無擔保或無優先權
    之債務總額未逾1,200 萬元者，於法院裁定開始清算程序或
    宣告破產前，得向法院聲請更生；債務人對於金融機構因消
    費借貸、自用住宅借款、信用卡或現金卡契約而負債務，在
    聲請更生或清算前，應提出債權人清冊，以書面向最大債權
    金融機構請求協商債務清償方案並表明共同協商之意旨。又
    法院開始更生程式之裁定，應載明其年、月、日、時，並即
    時發生效力；法院裁定開始更生或清算程式後，得命司法事
    務官進行更生或清算程式，必要時得選任律師、會計師或其
    他適當之自然人或法人一人為監督人或管理人。消費者債務
    清理條例第3 條、第42條第1 項、第151 條第1 項、第45條
    第1 項、第16條第1 項分別定有明文。
二、聲請意旨略以：聲請人現每月收入約為新臺幣（下同）
    13,000元，扣除必要生活費後，顯難支付無擔保債務總額
    1,185,188 元如此龐大之還款金額；經伊依法向最大債權銀
    行玉山商業銀行股份有限公司（下稱玉山銀行）提出協商之
    申請，惟玉山銀行提出每月還款10,100元之方案，伊無力負
    擔，故兩造間協商未果。玉山銀行於民國（下同）99年3 月
    2 日以前置協商不成立通知書告知聲請人協商不成立，故伊
    以此為據向本院提出更生程序聲請。又伊無擔保或無優先權
    之債務總額未逾1,200 萬元，復未經法院裁定開始清算程序
    或宣告破產，爰向本院聲請更生等語。
三、經查：
  （一）聲請人前開主張，業據其提出財產及收入狀況說明書、
    債權人清冊、財團法人金融聯合徵信中心債權人清冊及當事
    人綜合信用報告、聲請人96、97年度綜合所得稅各類所得資
    料清單及財產歸屬資料清單、98年各類所得扣繳憑單及99年
    1 月份至4 月份薪資袋等文書為證，固堪採信。
  （二）另關於聲請人本人每月之必要生活費用部分，並未提出
    全部憑證以資證明，無從審酌是否均屬必要之費用，此部份
    因消債條例之立法目的，係為使不幸陷入經濟困境之人得以
    清理債務、重建生活，並在清理過程中能保有符合人性尊嚴
    之最低基本生活，而非維持債務人過去慣常之寬裕生活，是
    以如任由聲請人主張其基本生活費用及扶養費用之數額，將
    造成揮霍無度以致清償能力降低，反而易使更生程序無從進
    行。因此，本院參酌聲請人係設籍並居住高雄山市○○區○
    ○路251 號5 樓，有聲請人之戶籍謄本為憑，認聲請人主張
    之必要生活費用，應以內政部所公告之99年度高雄市每人每
    月最低生活費用11,309元為限。是以，聲請人主張其每月必
    要費用為11,000元，既未逾上開高雄市最低生活標準，自堪
    認均屬必要費用。準此，聲請人目前每月平均收入僅13,000
    元，於扣除每月最低之必要生活費用11,000元後，每月僅餘
    2,000 元，縱全數用以清償聲請人前揭所負債務，清償債務
    所需之月份，將長達593個月，足認聲請人有不能清償債務
    之虞，自符消債條例第3 條所定聲請更生之要件。又查無債
    務人有消費者債務清理條例第6 條第3 項、第8 條或第82條
    第2 項所定駁回清算聲請之事由存在，則債務人聲請清算，
    應屬有據，並依上開規定命司法事務官進行本件更生程序，
    爰裁定如主文。
中    華    民    國    99    年    7     月    9    日
                        臺灣高雄地方法院鳳山分庭
                            法      官  何悅芳
上為正本係照原本作成。
本件不得抗告。
本裁定已於99年7月9日下午4 時公告。
中    華    民    國    99    年    7     月    9    日
                            書  記  官  陳俐嫺

司法院資訊處製作；財團法人民間司法改革基金會備份。
